【裁判字號】    88,訴,236
【裁判日期】    890106
【裁判案由】    違反電業法
【裁判全文】
台灣苗栗地方法院刑事判決                          八十八年度訴字第二三六號
    公  訴  人  臺灣苗栗地方法院檢察署檢察官
    被      告  丁○○
右列被告因違反電業法案件，經檢察官提起公訴（八十八年度偵字第三八九號），本
院判決如左：
    主  文
丁○○無罪。
    理  由
一、公訴意旨略以：被告丁○○意圖為自己不法之所有，於民國八十七年九月四日前
    某日起，在苗栗縣苗栗市勝利里二十一鄰府館十七號住處，在台灣電力股份有限
    公司（下稱台電公司）苗栗區營業處所設置於該處之一具電號00000000
    號，規格為一百十伏特之電度表外，私自引接一相電源未經電度表計量，亦即以
    私接另一相電源線繞越電度表之方式竊取電流使用，致能供二百二十伏特之用電
    。迨八十七年九月四日上午九時許，為台電公司苗栗區營業處稽查人員查獲，共
    計竊電約九點二五五馬力。因認被告涉犯電業法第一百零六條第二款之罪嫌云云
    。
二、按犯罪事實應依證據認定之，無證據不得推定其犯罪事實，不能證明被告犯罪者
    ，應諭知無罪判決，刑事訴訟法第一百五十四條、第三百零一條第一項分別定有
    明文。又告訴人之告訴，係以使被告受刑事訴追為目的，是其陳述是否與事實相
    符，仍應調查其他證據以資審認。
三、公訴意旨認被告涉犯電業法第一百零六條第二款之罪嫌無非以前揭事實業經被告
    丁○○在電業檢查人員查獲時坦承不諱，並與證人即台電公司稽查員乙○○、丙○○證述相符，此外復有用電實地調查書、追償電費計算單影本、繳款通知書、
    停電通知書及照片等在卷可憑為其論據。
四、訊據被告丁○○坦承於查獲前係住在苗栗縣苗栗市勝利里二十一鄰府館十七號及
    有於用電實地調查書上簽名及捺指印等情不諱，核與台電公司稽查員乙○○、丙○○指述之情節相符。惟被告堅決否認有何違反電業法之犯行，辯稱：未竊電，
    亦未接電，電力公司人員說是例行檢查，叫伊簽名，表示家中要有人出來做主，
    伊沒看很清楚就簽名，且該處是苗栗縣政府之配舍，伊於八十四年結婚時才遷入
    居住，對該房屋之前有多少人居住過並不清楚，電力公司僅憑電費不正常即指被
    告竊電無法令人信服，另被告之夫甲○○曾委託廠商整修鐵皮屋，是否因此錯接
    電線，亦不無可能等語。經查：
    （一）被告雖有在用電實地調查書上簽名及捺指印，有用電實地調查書影本一份
          在卷可憑，惟被告在簽名捺指印前，証人即台電公司之稽查員乙○○確有
          對被告稱：家中須有人出來做主（見本院八十八年十月二十六日筆錄），
          而該戶於查獲當時除被告外，尚有其夫甲○○及被告之婆婆及被告之二個
          小孩住在該處，且當時被告之夫甲○○在外地工作，不在該處，亦據被告
          及甲○○在本院訊問時供（証）述在卷（見本院八十八年九月十日、十二
          月二十三日筆錄）。另証人乙○○在本院訊問時亦証稱：當時伊有叫被告
          要其先生回來（見本院八十八年十月二十六日筆錄）。查當時除被告外，
          其家中僅有老、小即被告之婆婆和小孩，其夫甲○○又在外地工作，不克
          回來，而証人乙○○又對被告稱：家中須有人出來做主，於此情形下，被
          告在用電實地調查書上簽名及捺指印係人之常情。若當時被告之夫有趕回
          來，則在用電實地調查書上簽名及捺指印者將是甲○○而非被告。
    （二）用電實地調查書之備註欄上雖載明：「經會同【用電人】檢查用電設備，
          發現用戶裝設單二１１０Ｖ，用電經查室內電源及設備有２２０Ｖ電流電
          壓。另一相並未經電表計量導致計度很少，計量損失，當場構成違章用電
          行為，經會同【用電人】查驗屬實，並拍照存証。」。被告係在「用戶或
          用電人簽章」欄上簽名及捺指印，有該調查書影本在卷可憑。惟該備註欄
          及簽名欄上均是註明「用電人」或「用戶」，而非註明「竊電」或「私接
          」者。被告既係該用戶及用電人，其在用電實地調查書上簽名及捺指印，
          僅能遽以認定被告係自白為該違章用電之用電戶，尚無法証明係被告「私
          接」竊電。況証人乙○○及丙○○在本院審理時均証稱：要被告在用電實
          地調查書上簽名捺指印時，並未問被告該電是誰私接的，被告在簽名時亦
          未稱該電是其接的（見本院八十八年十二月二十三日筆錄）。是公訴人以
          被告在用電實地調查書上簽名及捺指印即遽認被告係坦承不諱，尚有未洽
          。
    （三）且被告稱其夫甲○○曾委託廠商整修鐵皮屋，亦據甲○○在本院訊問時証
          述在卷，並稱係委託廠商做鐵皮屋之地下排水、屋頂拓寬、衛浴設備、廚
          房及前後間之電路，鐵皮屋與原住房屋是用同一電錶（見本院八十八年十
          月二十六日筆錄），並提出估價單二份以佐其說。被告之夫既曾委託廠商
          整修鐵皮屋，是否廠商因此錯接線路亦非不可能。至追償電費計算單影本
          、繳款通知書、停電通知書及照片等僅足証明被告住處之用電有違章用電
          行為，台電公司對因此所受之損失仍可循民事途徑尋求解決，但亦不足以
          証明該違章私接竊電行為係被告所為。
    （四）綜上所述，被告並未自白竊電，証人乙○○、丙○○之陳述僅足証明被告
          有在用電實地調查書上簽名捺指印，表示其為用戶或用電人。另追償電費
          計算單影本、繳款通知書、停電通知書及照片等亦不足以証明該違章私接
          竊電行為係被告所為。此外本院復查無其他積極證據足認被告有公訴人所
          指之違反電業法犯行，既無法證明被告犯罪，揆諸首揭說明，自應為被告
          無罪之諭知，以免冤抑。
據上論斷，應依刑事訴訟法第三百零一條第一項，判決如主文。
本案經檢察官絲漢德到庭執行職務
中      華      民      國      八十九      年  一    月      六      日
                                        台灣苗栗地方法院刑事庭
                                            法  官  劉  興  浪
右正本證明與原本無異。
如不服本判決，應於送達後十日內向本院提出上訴狀（須附繕本），上訴於台灣高等
法院台中分院。
                                            書記官  劉  秋  雯
中      華      民      國      八十九      年    一    月      六      日


司法院資訊處製作；財團法人民間司法改革基金會備份。
